臺灣彰化地方法院民事裁定
111年度監宣字第108號
聲  請  人  陳俊豪  

相  對  人  陳俊嘉  

關  係  人  施月美  

            陳秋暖  

            陳香君  

上列聲請人聲請監護宣告事件，本院裁定如下：
    主  文
宣告陳俊嘉（男、民國00年0月00日生、身分證統一編號：Z0000
00000號）為受監護宣告之人。
選定陳俊豪（男、民國00年00月0日生、身分證統一編號：Z0000
00000號）為受監護宣告之人之監護人。
指定施月美（女、民國00年0月00日生、身分證統一編號：Z0000
00000號）為會同開具財產清冊之人。
程序費用由受監護宣告之人負擔。
    理  由
一、聲請意旨略以：聲請人陳俊豪為相對人陳俊嘉之胞弟，因相
    對人自幼重度智能障礙，行為舉止宛如孩童，生活雖可自理
    但無法完整處置，向其攀談也不會回答，僅可理解處理家務
    之請求，有不能為意思表示或受意思表示之情狀。為代相對
    人辦理繼承父親遺產之相關事宜，爰依法聲請對相對人為監
    護之宣告，並請求選定聲請人為監護人，同時指定相對人之
    母即關係人施月美為會同開具財產清冊之人；若相對人未達
    監護宣告程度，則請為輔助宣告，並以聲請人為輔助人等語
    。
二、按對於因精神障礙或其他心智缺陷，致不能為意思表示或受
    意思表示，或不能辨識其意思表示之效果者，法院得因本人
    、配偶、四親等內之親屬、最近一年有同居事實之其他親屬
    、檢察官、主管機關或社會福利機構之聲請，為監護之宣告
    ，民法第14條第1項定有明文。次按受監護宣告之人應置監
    護人。法院為監護之宣告時，應依職權就配偶、四親等內之
    親屬、最近一年有同居事實之其他親屬、主管機關、社會福
    利機構或其他適當之人選定一人或數人為監護人，並同時指
    定會同開具財產清冊之人。法院為前項選定及指定前，得命
    主管機關或社會福利機構進行訪視，提出調查報告及建議。
    監護之聲請人或利害關係人亦得提出相關資料或證據，供法
    院斟酌。法院選定監護人時，應依受監護宣告之人之最佳利
    益，優先考量受監護宣告之人之意見，審酌一切情狀，並注
    意下列事項：1.受監護宣告之人之身心狀態與生活及財產狀
    況。2.受監護宣告之人與其配偶、子女或其他共同生活之人
    間之情感狀況。3.監護人之職業、經歷、意見及其與受監護
    宣告之人之利害關係。4.法人為監護人時，其事業之種類與
    內容，法人及其代表人與受監護宣告之人之利害關係。民法
    第1110條、第1111條、第1111條之1分別定有明文。再按監
    護宣告之裁定，於裁定送達或當庭告知法院選定之監護人時
    發生效力；監護宣告裁定經廢棄確定前，監護人所為之行為
    ，不失其效力，家事事件法第169條第1項、第170條第1項分
    別定有明文。
三、查聲請人主張之事實，業據其提出戶籍謄本、相對人身心障
    礙證明為證。又經本院在鑑定人衛生福利部彰化醫院（下稱
    彰化醫院）李景嶽醫師前訊問相對人，相對人於本院點呼及
    訊問時，均無任何正面回答或反應，有本院訊問筆錄在卷可
    按。再經本院囑託該院為鑑定，鑑定結果認：「醫學上的診
    斷：診斷名：重度智能障礙。障礙程度：重度」、「日常生
    活狀況：個案自幼學習能力差，語言表達能力亦不佳，無法
    自理基本生活，其三餐及日常生活用品全須依賴家人提供。
    國中特教班畢業後偶外出閒逛，但多數時間都待在家閒坐或
    看電視。個案進食過程草率；其餘穿衣、沐浴、清理大小便
    等個人基本生理活動，則需他人督促或部分協助。個案社交
    能力差，平時少與他人互動，又缺乏正確數字概念及簡單計
    算能力，因此亦不會使用金錢購物。」、「精神狀態：1.意
    識/溝通性：清醒/因態度防衛疏離又未開口言語，故溝通性
    極差；2.記憶力：無法配合施測；3.定向力：無法配合施測
    ；4.計算能力：無法配合施測；5.理解‧判斷力：無法配合
    施測；6.現在性格特徵：退化、自閉；7.其他（氣氛‧感情
    狀態‧幻覺‧妄想‧異常行動等）：疏離、與外人無社交互動
    ；8.智能檢查‧心理學檢查：無法配合施測（已領有智能障
    礙類為重度之身心障礙證明）。」、「有關判斷能力判定之
    意見：不能管理處分自己財產」、「回復可能性說明：回復
    可能性低。」、「鑑定判定：1.基於受鑑定人有重度智能障
    礙，其程度重大，不能管理處分自己的財產，回復之可能性
    低。2.重度智能障礙之程度，可為監護宣告。不能為意思表
    示或受意思表示，不能辨識其意思表示之效果」等語，有彰
    化醫院民國111年5月2日彰醫精字第1110500207號公函所附
    成年監護（輔助）鑑定書在卷可稽，堪認相對人因重度智能
    障礙，致不能為意思表示或受意思表示，亦不能辨識其意思
    表示之效果。從而，本件聲請為有理由，應予准許，爰宣告
    相對人為受監護宣告之人。
四、本件相對人業經監護宣告，揆諸前揭規定，自應為其選定監
    護人及指定會同開具財產清冊之人。又依聲請人所提出之同
    意書所載，相對人之手足陳秋暖、陳香君均同意由聲請人擔
    任相對人之監護人，並以關係人施月美為會同開具財產清冊
    之人，並經關係人施月美當庭同意上開人選，且有陳秋暖、
    陳香君111年3月28日陳報狀在卷可憑。本院審酌上開事證，
    認聲請人為相對人之胞弟，關係人施月美為相對人之母，兩
    人與相對人關係非常密切，應能適切照護相對人，且其二人
    經親屬推為監護人、會同開具財產清冊之人，由渠等分別擔
    任相對人之監護人及會同開具財產清冊之人，應符合相對人
    之最佳利益，爰裁定如主文第2、3項所示。
五、末按民法第1113條準用同法第1099條、第1099條之1等規定
    ，於監護開始時，監護人對於受監護宣告之人之財產，應會
    同關係人施月美於2個月內開具財產清冊，並陳報法院，於
    開具完成並陳報法院前，監護人對於受監護宣告之人之財產
    ，僅得為管理上必要之行為，併此指明。
六、依家事事件法第164條第2項，裁定如主文。
中　　華　　民　　國　　111 　年　　5 　　月　　13　　日
                  家事法庭    法  官  梁晉嘉
以上正本係照原本作成。
如對本裁定抗告，須於裁定送達後10日內向本院提出抗告狀，並
繳納抗告費新臺幣1千元。 
中　　華　　民　　國　　111 　年　　5 　　月　　13　　日
                              書記官  許喻涵